【裁判字號】    98,交抗,60
【裁判日期】    980319
【裁判案由】    聲明異議
【裁判全文】
臺灣高等法院臺南分院交通事件裁定  98年度交抗字第60號
抗  告  人  甲○○
即受處分人
上列抗告人因違反道路交通管理處罰條例案件，不服臺灣雲林地
方法院中華民國98年2月18日所為裁定（98年交聲字第11號），
提起抗告，本院裁定如下：
    主  文
抗告駁回。
    理  由
一、本件抗告意旨略以：本件抗告意旨略以：原裁定意旨駁回抗
    告人即受處分人（以下稱受處分人）甲○○之異議，無非以
    受處分人於警詢之供述及製作筆錄之警員王輝宗於原審之證
    述「受處分人確實有說他是開拼裝車從他家裡出發到田裡，
    還說農地是別人的，他負責載運收割的花生回去業主家裡曬
    」等語，並以受處分人到庭陳稱沒入之車輛是拼裝車、未領
    有牌照，故該拼裝車應屬未經核准領用牌照之拼裝車，且肇
    事現場之農田即接臨可供公眾通行之產業道路，顯見受處分
    人駕駛該拼裝車至農田載運花生，應已通過道路交通管理處
    罰條例第3條第1款所指之「道路」，從而，受處分人於前述
    時、地駕駛拼裝車行駛於道路之事實，應堪認定等語，惟：
  (一)證人即製作筆錄之警員王輝宗雖於原審證稱：受處分人確實
    有說他是開拼裝車從他家裡出發到田裡，受處分人還說農地
    是別人的，他負責載運收割的花生回去業主家裡曬等語，惟
    證人王輝宗並未親眼目睹受處分人有於原處分所載之時、地
    駕駛拼裝車行駛於道路之事實，是其證詞即屬傳聞證據，尚
    不得以此認定受處分人有於原處分所載之時、地駕駛拼裝車
    行駛於道路之事實，原裁定遽以證人王輝宗之證述，率爾認
    受處分人有違反道路交通管理處罰條例，已有認定事實未依
    證據法則之違誤。
  (二)又本件肇事現場之農田雖為他人所有，但受處分人係受人委
    託載運該農田所收割之花生，受處分人如何將拼裝車停放於
    農田，乃與本件原處分舉發之事實無涉，本件既無法確定受
    處分人於何時將該拼裝車停放於農田，則舉發之內容記載「
    於民國97年11月13日上午8時55分許」即有違誤；且原處分
    機關既無親眼目睹並當場舉發，自難僅憑受處分人之自白，
    作為認定受處分人有違規之事實。又受處分人雖受託載運花
    生，亦有可能交由他人駕駛該拼裝車，原審逕以「受處分人
    既受託載運花生，衡情非僅載運至農田前緣即交由他人，否
    則委託人有何委託之實益？參以受處分人亦供稱自己有種植
    花生，會行駛至自己之農田等語，則由肇事現場之農田倘不
    經由產業道路，如何到達其所有之農田？再者，受處分人於
    10幾年前以20萬元購買該拼裝車，此為其供承在卷，縱該車
    現已老舊，然仍具有相當之價值，受處分人不將其停放家中
    ，而經年累月將其置放於農田，豈不擔心遭竊？」等推測、
    擬制之詞，率爾認定受處分人有違反道路交通管理處罰條例
    ，亦有認定事實未依證據法則及違反刑事嚴格證明法則之違
    誤。
  (三)為此，提起抗告，請求撤銷原裁定云云。
二、原裁定意旨略為：
  (一)本件聲明異議意旨略以：異議人即受處分人甲○○從事生產
    之拼裝車輛為全家生計來源，如予沒入，未來生活將無以為
    繼；而舉發當時所行駛者乃為農田，非一般道路，受處分人
    於警詢中因一時緊張會錯意，導致陳述有所謬誤，致其所有
    之拼裝車遭沒入，為此聲明異議。
  (二)按拼裝車輛未經核准領用牌照行駛者，處汽車所有人3,600
    元以上10,800元以下罰鍰，車輛並沒入之。道路交通管理處
    罰條例第12條第1項第2款、第2項定有明文。又汽車牌照包
    括號牌、行車執照及拖車使用證，為行車之許可憑證，由汽
    車所有人向公路監理機關申請登記。道路交通安全規則第8
    條前段定有明文。據此可知，車輛須經向公路監理機關申請
    牌照後，始得於道路上行駛。另「道路」係指公路、街道、
    巷衖、廣場、騎樓、走廊或其他供公眾通行之地方。道路交
    通管理處罰條例第3條第1款亦有明文。基此，凡可供公眾通
    行之地方，均屬道路交通管理處罰條例所稱之「道路」。
  (三)受處分人駕駛其所有未申領牌照之6輪拼裝車輛，於上開時
    、地，不慎撞擊被害人陳黃錦凰致死亡，經舉發單位依其「
    拼裝車輛未經核准領用牌照行駛於道路」製單舉發，其後再
    經原處分機關依交通道路管理處罰條例第12條第1項第2款及
    第2項規定，裁處受處分人罰鍰3,600元，並將車輛沒入乙節
    ，有雲林縣警察局雲警交字第KAI040711號舉發通知單、交
    通部公路總局嘉義區監理所雲林監理站雲監裁字第裁72-KAI
    040711號裁決書、照片2幀及雲林縣警察局北港分局98年1月
    22日雲警港交字第0970000944號函附之現場圖、調查筆錄、
    現場照片7幀及雲林縣水林鄉調解委員會調解書1紙在卷可稽
    ，故此部分事實應堪認定。受處分人雖辯稱上開拼裝車輛均
    停放於肇事現場之農田裡，並未行駛於道路上云云，然查：
  1.受處分人於警詢中已供稱：「我駕駛拼裝車時間是97年11月
    13日7時30分許，由我家裡出來經過水林鄉○○村道路進入
    農田... 」等語，有調查筆錄附卷可稽（見原審卷第19頁）
    ，核與證人即製作筆錄之警員王輝宗於原審具結證稱：受處
    分人確實有說他是開拼裝車從他家裡出發到田裡，受處分人
    還說農地是別人的，他負責載運收割的花生回去業主家裡曬
    等語（見原審卷第28頁及其背面）相符。受處分人雖於其拼
    裝車遭沒入之處分後翻異前詞，改稱上開供詞係因警詢中緊
    張而有口誤云云，然本件肇事現場之農田為他人所有，受處
    分人因受人委託載運該農田所收割之花生乙節，為其所自承
    在卷（見原審卷第28頁背面至第29頁），則該農田既為他人
    所有，受處分人如何將之停放於農田？況該農田外即為產業
    道路，此有現場圖附卷可稽（見本院卷第17頁），受處分人
    既受託載運花生，衡情非僅載運至農田前緣即交由他人，否
    則委託人有何委託之實益？參以受處分人亦供稱自己有種植
    花生，會行駛至自己之農田等語，則由肇事現場之農田倘不
    經由產業道路，如何到達其所有之農田？再者，受處分人於
    10幾年前以20萬元購買該拼裝車，此為其所供承在卷（見本
    院卷第28頁），縱該車現已老舊，然仍具有相當之價值，受
    處分人不將其停放於家中，而經年累月將其置放於農田，豈
    不擔心遭竊？是受處分人所辯，實與常情不符，顯不足採信
    。
  2.依受處分人到庭所陳沒入之車輛是拼裝車，該車未領有牌照
    乙節，該拼裝車應屬未經核准領用牌照之拼裝車。而肇事現
    場之農田即接臨可供公眾通行之產業道路，此已如上述，顯
    見受處分人駕駛前揭拼裝車至農田載運花生，應已通過上開
    條例所指之「道路」。從而，受處分人於前述時、地駕駛拼
    裝車行駛於道路之事實，應堪認定。至於裁決書上之違規地
    點雖記載為私有農田，然受處分人既有前揭違規行為，則原
    處分機關將查獲地點誤認為違規地點而誤載等情，自不影響
    受處分人之違規事實。又受處分人所稱該拼裝車如遭沒入，
    全家生活將無以為繼乙節，固值同情，然受處分人上述違規
    行為既屬實，則原處分機關依法裁處受處分人罰鍰3,600元
    並將車輛沒入，經核於法尚無違誤，受處分人之聲明異議並
    無理由，應予駁回。
三、按拼裝車輛未經核准領用牌照行駛者，處【汽車所有人】新
    台幣（下同）3,600元以上10,800元以下罰鍰，車輛並沒入
    之，道路交通管理處罰條例第12條第1項第2款、第2項，分
    別定有明文。又汽車牌照包括號牌、行車執照及拖車使用證
    ，為行車之許可憑證，由【汽車所有人】向公路監理機關申
    請登記。道路交通安全規則第8條前段定有明文。據此可知
    ，車輛須經【汽車所有人】向公路監理機關申請牌照後，始
    得於道路上行駛。而「道路」者，係指公路、街道、巷衖、
    廣場、騎樓、走廊或其他供公眾通行之地方，道路交通管理
    處罰條例第3條第1款亦有明文規定。基此，凡可供公眾通行
    之地方，均屬道路交通管理處罰條例所稱之「道路」。
四、經查：
  (一)受處分人於97年11月13日上午8時55分許，駕駛其所有未申
    領牌照之6輪拼裝車輛，行駛於雲林縣水林鄉○○村○○段
    972地號土地間，因不慎撞擊被害人陳黃錦凰致其死亡，而
    為警查獲取締，並填製雲林縣警察局雲警交字第KAI040711
    號舉發通知單舉發，嗣經原處分機關交通部公路總局嘉義區
    監理所雲林監理站以受處分人上揭違規事實明確，依道路交
    通管理處罰條例第12條第1項第2款、第2項之規定，裁處受
    處分人3,600元罰鍰，並將車輛沒入，此有雲林縣警察局雲
    警交字第KAI040711號舉發通知單、雲監裁字第裁72-KAI040
    711號裁決書、照片2幀及雲林縣警察局北港分局98年1月22
    日雲警港交字第0970000944號函附之現場圖、調查筆錄、現
    場照片7幀及雲林縣水林鄉調解委員會調解書1紙在卷可稽。
    因此，受處分人確有於上開時、地，駕駛其所有未申領牌照
    之拼裝車行駛於道路之違規事實，堪以認定。
  (二)抗告意旨所稱員警王輝宗於原審之證言乃屬傳聞證據云云。
    惟查，執行交通勤務警察依法律規定製單舉發違反道路交通
    管理處罰條例所列之違規事實，並由公路主管機關加以處罰
    ，乃係行政處分，受處分人不服公路主管機關所為之處罰，
    依道路交通管理處罰條例第87條之規定向管轄地方法院聲明
    異議，自屬行政救濟程序，其舉證責任分配，應採民事訴訟
    上舉證責任分配原則，87年10月28日修正公布之行政訴訟法
    第136條同揭此旨，而明文規定準用民事訴訟法第277條舉證
    責任分配之原則。從而，本件既查無任何證據足資證明執勤
    員警有捏造事實違法取締之情事存在，則執勤警員本其維護
    交通秩序、安全職責所為之舉發，自應受到合法、正確之推
    定。而本件業經證人王輝宗警員於原審到庭具結證述，就其
    舉發經過，確認受處分人確有於警詢時供述伊有駕駛系爭拼
    裝車行駛於道路之違規事實，其對於受處分人違規當時情形
    ，亦無故為渲染或誇大其詞，則證人王輝宗所為證詞，自堪
    採信。
  (三)至受處分人另主張舉發內容關於「違規時間係於民國97年11
    月13日上午8時55分許」之記載有誤，及受處分人亦有可能
    交由他人駕駛該拼裝車等節。然查，道路交通管理處罰條例
    第12條第1項第2款、第2項關於拼裝車輛未經核准領用牌照
    而行駛之規定，其處罰之對象本係【汽車所有人】，詳如前
    述，則受處分人既有上開違規事實，縱其有將該拼裝車交由
    他人駕駛，或原處分機關誤將查獲時間填載為違規時間之情
    ，均不影響本件違規事實之認定。
五、綜上所述，依上開卷附之證據資料，堪認受處分人確有駕駛
    其所有未申領牌照之拼裝車行駛於道路之違規事實，甚為明
    確。從而，原處分機關乃依前揭道路交通管理處罰條例第12
    條第1項第2款、第2項規定，裁處受處分人罰鍰3,600元並將
    車輛沒入，於法即無不合。原審認原處分機關所為之裁處，
    並無違誤，因而駁回受處分人所提之聲明異議。本院經核，
    原裁定業已詳敘本件其調查、取捨證據之結果及憑以認定之
    心證理由，其認事用法，均無不當。從而，受處分人執上開
    情詞提抗告指摘原裁定不當，核無理由，應予駁回。
六、據上論結，應依道路交通案件處理辦法第26條，刑事訴訟法
    第412條，裁定如主文。
中    華    民    國    98    年    3     月    19    日
                  刑事第二庭    審判長法  官  葉居正
                                      法  官  吳勇輝
                                      法  官  郭千黛
以上正本證明與原本無異。
不得再抗告。
                                      書記官  尤乃玉
中    華    民    國    98    年    3     月    23    日


司法院資訊處製作；財團法人民間司法改革基金會備份。
